臺灣士林地方法院刑事判決　
111年度訴字第454號
公  訴  人  臺灣士林地方檢察署檢察官
被      告  林重名



上列被告因家庭暴力罪之傷害案件，經檢察官提起公訴（111年
度偵字第7639號），本院判決如下：
　　主    文
甲○○犯傷害罪，處拘役肆拾日，如易科罰金，以新臺幣壹仟元折
算壹日。
　　犯罪事實
一、甲○○與乙○○為配偶關係，二人間具有家庭暴力防治法第3條
    第1款之家庭成員關係。於民國111年2月16日12時許，在新
    北市○○區○○路000號4樓其等居所，二人因細故發生爭執，甲
    ○○竟基於傷害之犯意，徒手摑掌乙○○臉頰2下，並將其推倒
    在地上，待乙○○站起後，再拉其衣領將其丟至門外，致乙○○
    受有上嘴唇瘀傷2.2×2.1公分、上嘴唇內側瘀傷2.7×2公分。
二、案經乙○○訴由新北市政府警察局淡水分局報告臺灣士林地方
    檢察署檢察官偵查起訴。
　　理    由
壹、程序部分
    本件認定犯罪事實所引用之所有卷證資料，就被告以外之人
    於審判外之陳述，經當事人於本院審理程序表示同意作為證
    據，本院審酌上開證據資料作成時之情況，尚無違法不當及
    證明力明顯過低之瑕疵，亦認為以之作為證據應屬適當，爰
    依刑事訴訟法第159條之5第1項規定，認有證據能力；非供
    述證據部分，亦查無證據證明有公務員違背法定程序取得之
    情形，且經本院於審理期日提示與被告辨識而為合法調查，
    亦有證據能力。
貳、實體部分
一、被告甲○○固坦承於上開時地推開告訴人乙○○之事實，惟矢口
    否認有何上開傷害之犯行，辯稱：我拿告訴人的東西去外面
    放，告訴人衝過來打我，我就打110，告訴人沒有留在現場
    就離開，我沒有打他。我們當天衝突是中午，告訴人是晚上
    才去驗傷，隔天才去分局告我等語。
二、經查：
(一)被告於上開時地傷害告訴人之經過，業據證人即告訴人於警
    詢、偵查、本院審理中證稱：於110年2月16日中午，我在家
    裡餵小孩吃飯，被告進來說有我的包裏，什麼時候公司有人
    ，我表示我不清楚，被告問我訂了什麼東西，我也想不起來
    是什麼，被告把宅配的電話給我，我只記得他當下很生氣得
    走出去。我跟客人約下午2點要去辦一個案件，之後我看到
    被告進來，就把東西放地上把小孩子抱進房間去，將剛才餵
    小孩吃飯的碗放在洗手槽，我看到被告的手機放在桌子上，
    就拿起來想確認我是訂了什麼，接著聽到被告問為什麼小孩
    的碗沒有洗，我就說不然你洗，或是等我回來在洗，被告就
    突然打我巴掌把我推倒在地上，我的嘴角就流血，我很生氣
    從地上爬起來說「為什麼你要打我」，我爬起來準備去抓他
    ，我還沒碰到他，他就抓我衣領，把我跟我2個包包丟到門
    外。我一直敲門要被告開門讓我進去，整個人很焦慮，我手
    上只有被告的手機，要準備用被告的手機撥打110，但想不
    對，如果撥打110這樣被告就不會讓我回家，我就趕快將電
    話掛掉，想著該如何是好。00-0000XXXX和0988XXXXXX（號
    碼詳卷）這兩通電話是我撥，我打回公司查下午客人的電話
    ，及打給我妹妹跟她說我被打了怎麼辦。我先回到公司，再
    去警察局報案，之後我回家，我爸媽一直叫我去驗傷，我傍
    晚去淡水馬偕醫院驗傷等語（偵卷第8頁至第10頁、第24頁
    至第25頁、本院卷第101頁至第105頁），而告訴人於111年2
    月16日18時5分至淡水馬偕紀念醫院就診，經診斷結果其受
    有上嘴唇瘀傷2.2×2.1公分、上嘴唇內側瘀傷2.7×2公分，有
    該院111年2月16日受理家庭暴力事件驗傷診斷書1紙、受傷
    照片2張、臺灣基督長老教會馬偕醫療財團法人淡水馬偕紀
    念醫院111年10月7日馬院醫急字第1110006454號函暨光碟1
    份、傷勢照片4張存卷可參（偵卷第11頁至第13頁、本院卷
    第29頁、第47頁至第53頁），核與告訴人前開所述其受傷之
    部位及經過互相吻合。
(二)復被告坦承於上開時地有因細故與告訴人爭執，而將告訴人
    推出家門並推向電梯口，過程中告訴人有跌倒等情（偵卷第
    6頁、本院卷第59頁）；徵以告訴人於111年2月16日12時58
    分2秒持被告之行動電話撥打110，並於同日15時24分，經淡
    水分局中正路派出所以「今（16）日因購物溝通產生口角，
    相對人氣憤進而徒手打被害人右臉並將被害人推倒在地在推
    出門外，隨後又將被害人物品丟到門外」等內容，通報告訴
    人受到被告之家庭暴力等情，有中華電信股份有限公司1110
    3通話明細報表、中華電信資料查詢（雙向通聯紀錄）、臺
    北市政府警察局北投分局111年10月7日北市警投分刑字第11
    13033898號函暨附件各1份附卷可稽（偵卷第54頁、本院卷
    第17頁至第25頁、第31頁至第36頁），亦與告訴人陳稱因遭
    被告傷害、拉出家門而尋求警方協助一節相合，審之告訴人
    稱其先回到公司，再去警察局報案，之後返回娘家，經父母
    建議方去驗傷之時序尚屬合理，亦與一般經驗法則無違，復
    無任何證據足認自案發至驗傷期間有其他外力介入造成告訴
    人之傷勢或告訴人有偽造傷勢之可能，足認告訴人證稱被告
    於上開時地，因細故爭執後徒手掌摑告訴人，致其受有前開
    傷害等證言並未刻意誇大渲染，應與事實相符。被告質疑告
    訴人之驗傷時間，難認有據。
(三)被告於偵查中稱：我於11點買便當回家，我跟告訴人說有他
    的宅急便，他公司沒人在，他拿我的電話打電話去給宅急便
    ，他有急事要出門等語（偵卷第36頁），復於本院審理中不
    否認其所持用門號於111年2月16日13時5分、7分撥打00-000
    0XXXX、0988XXXXXX兩通電話時，其行動電話係在告訴人手
    上等語（本院卷第108頁至第109頁），核與告訴人前開證稱
    持被告之行動電話欲確認所訂購之商品時，遭被告趕出，故
    持被告之手機報警，後撥打給公司、妹妹等情相符，而上開
    通話時間與該門號於12時58分2秒撥打110之時間相近；且新
    北市政府警察局、臺北市政府北投分局均查無被告於111年2
    月16日報案之紀錄，有新北市政府警察局111年5月18日新北
    警勤字第1110928558號函、臺北市政府警察局北投分局111
    年10月7日北市警投分刑字第1113033898號函各1紙附卷可參
    （偵卷第42頁、本院卷第31頁），應認告訴人所述為真，被
    告辯稱係由其報案等語，顯非可採。另被告辯稱係遭告訴人
    打頭部等語，然觀其於偵查中所提出之證據或為眼鏡維修單
    據、或為衣領毀損照片，或為其於111年3月4日所拍攝之手
    臂受傷照片，均難佐證其所述，亦無從認被告前開傷害告訴
    人之行為係基於正當防衛所為。綜上所述，被告所辯上情，
    無非卸責之詞，不足採信。本件事證明確，被告之犯行，堪
    以認定。
三、論罪科刑之理由
(一)按家庭暴力防治法所稱之「家庭暴力」，係指家庭成員間實
    施身體、精神或經濟上之騷擾、控制、脅迫或其他不法侵害
    之行為；同法所稱之「家庭暴力罪」者，指家庭成員間故意
    實施家庭暴力行為而成立其他法律所規定之犯罪，家庭暴力
    防治法第2條第1款、第2款分別定有明文。查被告於本件行
    為時為告訴人之配偶，二人間具有家庭暴力防治法第3條第1
    款所定之家庭成員關係。而被告以前開方式對告訴人為傷害
    行為，核屬家庭成員間實施身體上不法侵害之行為，是核被
    告所為，係犯刑法第277條第1項之傷害罪。被告所為傷害犯
    行屬家庭暴力防治法第2條第2款之家庭暴力罪，惟因家庭暴
    力防治法之上開條文並無罰則規定，是以此部分犯行仍依刑
    法之規定予以論罪科刑。
(二)爰以行為人之責任為基礎，審酌被告為告訴人之配偶，彼此
    間本應互相尊重、理性溝通，然被告竟不思克制情緒，以前
    開方式傷害告訴人，實有不該，又被告犯後否認犯行，未能
    與告訴人和解；兼衡被告並無前科，有臺灣高等法院被告前
    案紀錄表1份在卷可查（本院卷第7頁），復被告自陳具有高
    中畢業之教育程度、與告訴人育有1名罹患膽道閉鎖症之未
    成年子女、無業、仰賴積蓄為生之家庭生活狀況（偵卷第31
    頁、本院卷第109頁）等一切情狀，量處如主文所示之刑，
    並諭知如易科罰金之折算標準。
據上論斷，依刑事訴訟法第299條第1項前段，刑法第277條第1項
、第41條第1項前段，刑法施行法第1條之1第1項，判決如主文。
本案經檢察官丙○○提起公訴，檢察官林在培到庭執行職務。
中　　華　　民　　國　　111 　年　　12　　月　　13　　日
                  刑事第六庭  審判長  法  官  雷雯華
                                      法  官  林哲安
                                      法  官  李欣潔
以上正本證明與原本無異。
如不服本判決應於收受送達後20日內向本院提出上訴書狀，並應
敘述具體理由。其未敘述上訴理由者，應於上訴期間屆滿後20日
內向本院補提理由書（均須按他造當事人之人數附繕本）「切勿
逕送上級法院」。
                                      書記官  卓采薇
中　　華　　民　　國　　111 　年　　12　　月　　19　　日
附錄本案論罪科刑法條
中華民國刑法第277條
傷害人之身體或健康者，處5年以下有期徒刑、拘役或50萬元以
下罰金。
犯前項之罪，因而致人於死者，處無期徒刑或7年以上有期徒刑
；致重傷者，處3年以上10年以下有期徒刑。